【裁判字號】    99,訴,2153
【裁判日期】    990827
【裁判案由】    毒品危害防制條例
【裁判全文】
臺灣板橋地方法院刑事判決              99年度訴字第2153號
公  訴  人  臺灣板橋地方法院檢察署檢察官
被      告  甲○○
上列被告因違反毒品危害防制條例案件，經檢察官提起公訴（99
年度毒偵字第4511號），被告於本院準備程序進行中，就被訴犯
罪事實為有罪之陳述，本院告知簡式審判程序之旨，並聽取其與
公訴人之意見後，經合議庭裁定由受命法官獨任進行簡式審判程
序審理後，判決如下：
    主  文
甲○○施用第一級毒品，處有期徒刑捌月，扣案之第一級毒品海
洛因殘渣袋壹只，沒收銷燬之，扣案之注射針筒壹支及止血帶壹
條，均沒收；又施用第二級毒品，處有期徒刑伍月。應執行有期
徒刑拾壹月，扣案之第一級毒品海洛因殘渣袋壹只，沒收銷燬之
，扣案之注射針筒壹支及止血帶壹條，均沒收。
    事  實
一、甲○○有下列之前科紀錄：
(一)、於民國89年間因施用毒品案件，經本院以89年度毒聲字第44
    75號刑事裁定送勒戒處所觀察、勒戒後，認無繼續施用毒品
    之傾向，而於89年8 月11日執行完畢釋放出所，並由臺灣板
    橋地方法院檢察署（下稱板橋地檢署）檢察官以89年度毒偵
    字第3001、4593號（起訴書漏載「3001」，茲予補充）為不
    起訴處分確定。及因施用毒品案件，除經本院以89年度毒聲
    字第6271號刑事裁定送勒戒處所觀察、勒戒後，認有繼續施
    用毒品之傾向，由本院以89年度毒聲字第6828號刑事裁定令
    入勒戒處所施以強制戒治，嗣於90年6 月19日停止戒治處所
    ，並於90年11月7 日強制戒治期滿執行完畢外，並經本院以
    90年度易字第596 號刑事判決處有期徒刑5 月，且得易科罰
    金確定；及因偽造文書案件，經本院以89年度易字第4813號
    刑事判決處有期徒刑5 月，且得易科罰金確定。
(二)、於90年間因轉讓毒品案件，經本院以90年度訴字第273 號刑
    事判決處有期徒刑7 月、7 月，並定應執行有期徒刑1 年確
    定。
(三)、於91年間因搶奪、竊盜、贓物及強盜等案件，分別經本院以
    91年度訴字第696 號刑事判決處有期徒刑3 年、8 月及4 月
    確定，嗣經本院以92年度聲字第1322號刑事裁定定應執行有
    期徒刑3 年10月確定及臺灣高等法院以92年度上訴字第344
    號刑事判決處有期徒刑7 年2 月確定。
(四)、上開(一)、(二)所示之罪刑，經本院以90年度聲字第2149號刑事
    裁定定應執行有期徒刑1 年8 月，上開(一)至(三)所示之罪刑，
    經臺灣高等法院以93年度聲字第126 號刑事裁定定應執行有
    期徒刑12年8 月確定，嗣再經臺灣高等法院以97年度聲減字
    第321 號刑事裁定將不應減刑之搶奪及強盜之宣告刑與其餘
    得減刑之宣告刑各減為有期徒刑2 月又15日、2 月又15日、
    3 月又15日、3 月又15日、4 月、2 月合併定應執行有期徒
    刑11年5 月確定，並於98年3 月24日因縮短刑期假釋出監，
    假釋期間付保護管束，惟於假釋期間，因施用毒品案件，經
    撤銷假釋。又因施用毒品案件，分別經本院以99年度簡字第
    2661號刑事簡易判決處有期徒刑4 月，且得易科罰金確定，
    及臺灣臺北地方法院（下稱臺北地院）以99年度簡字第897
    號刑事簡易判決處有期徒刑4 月，且得易科罰金確定（現在
    監接續執行上開罪刑及殘刑2 年10月又9 日）。
二、詎其於假釋期間仍不知悔改，猶於前開觀察、勒戒執行完畢
    釋放出所後5 年內已再犯施用毒品犯行被依法追訴處罰後，
    竟分別基於施用第一級毒品海洛因及施用第二級毒品甲基安
    非他命之犯意，於99年5 月24日晚上7 時許，在臺北縣板橋
    市○○街106 號附近之樓梯間，以將海洛因稀釋後放置在注
    射針筒注射靜脈之方式，施用海洛因1 次，及於同日晚上8
    時為警採集其尿液時往前回溯96小時內之某時許（惟應扣除
    為警查獲後至採尿時止其人身自由受拘束期間），在其位於
    臺北縣蘆洲市○○路247 巷6 號4 樓住處（起訴書略載「不
    詳地點」，茲予補充更正），以將甲基安非他命放在玻璃球
    吸食器內以燒煙之方式，施用甲基安非他命1 次；嗣於同日
    晚上7 時30分許，在臺北縣板橋市○○街106 號前，因其另
    案遭通緝而為警緝獲，並扣得其所有供己施用海洛因之止血
    帶1 條、注射針筒1 支及海洛因殘渣袋1 只，且經警採集其
    尿液送驗，結果呈海洛因代謝物之嗎啡及安非他命、甲基安
    非他命陽性反應，始查悉上情。
三、案經臺北縣政府警察局海山分局移送臺灣板橋地方法院檢察
    署檢察官偵查起訴。
    理  由
壹、程序方面：本件被告甲○○所犯係死刑、無期徒刑、最輕本
    刑3 年以上有期徒刑以外之罪，其於準備程序就前揭被訴事
    實為有罪之陳述，經法官告知簡式審判程序之旨，並聽取其
    與公訴人之意見後，本院認無不得或不宜改依簡式審判程序
    進行之處，爰依刑事訴訟法第273 條之1 第1 項、第284 條
    之1 之規定，由本院合議庭裁定本件由受命法官獨任進行簡
    式審判程序，合先敘明。
貳、實體方面：
一、上開事實，業據被告於警詢、偵訊及本院訊問時自白不諱，
    且被告於前開時間採集之尿液經送驗，結果呈海洛因代謝物
    之嗎啡及安非他命、甲基安非他命陽性反應乙節，此有臺北
    縣政府警察局海山分局毒品案件尿液檢體編號及姓名對照表
    及台灣檢驗科技股份有限公司出具報告日期2010/6/9報告編
    號UL/2010/50753 之濫用藥物檢驗報告各乙份（詳見偵查卷
    第22、68頁）在卷可稽，並有扣案之止血帶1 條、注射針筒
    1 支及海洛因殘渣袋1 只可證。又按海洛因經注射或吸入人
    體後，約80% 於24小時內自尿中排出，且尿液中能否驗出嗎
    啡陽性反應與其投與量、投與途徑、採尿時間、個人體質及
    檢測方法之靈敏度有關，國外曾有文獻報導注射6 毫克之海
    洛因鹽酸鹽，其代謝物嗎啡之平均可檢出時限約為26小時；
    另甲基安非他命經口服投與後約70% 於24小時內自尿中排出
    ，約90% 於96小時內自尿中排出，由於甲基安非他命成分之
    檢出與其投與方式、投與量、個人體質、採尿時間與檢測儀
    器之精密度等諸多因素有關，因此僅憑尿液中呈安非他命陽
    性反應，並無法確實推算吸食時間距採集時間之長短，惟依
    上述資料推斷，最長可能不會超過4 日等情，業經行政院衛
    生署藥物食品檢驗局於81年9 月8 日以藥檢壹字第8114885
    號、81年2 月8 日（81）藥檢壹字第001156號函示明確，則
    被告上開時間所採集之尿液送驗結果既有海洛因代謝物之嗎
    啡及安非他命、甲基安非他命之陽性反應，顯見被告在經警
    採尿時往前回溯26、96小時內之某時（惟應扣除為警查獲後
    至採尿時止人身自由受拘束期間），確有施用第一級毒品海
    洛因及第二級毒品甲基安非他命之犯行至明。故被告之自白
    核與事實相符，應堪予採信。是本案事證已臻明確，被告犯
    行洵堪認定，應予依法論科。
二、論罪科刑部分：
(一)、按施用毒品經觀察、勒戒或強制戒治執行完畢釋放後，5 年
    後再施用毒品，應適用毒品危害防制條例第20條第1 、2 項
    之規定，同條例第20條第3 項定有明文。又按於92年7 月9
    日新修正之毒品危害防制條例刪除二犯及三犯之規定，一改
    修法前繁雜之處遇程序，僅將施用毒品者簡化區分為初犯、
    再犯，並認施用毒品者係屬病患性犯人，以觀察、勒戒戒除
    其身癮，並以強制戒治去除其心癮。經觀察、勒戒或強制戒
    治執行完畢釋放後，若係5 年後再犯該條例第10條施用毒品
    罪者，與同條例第20條第1 項、第2 項關於「初犯」之處理
    方式相同，檢察官應先聲請法院裁定令被告入勒戒處所觀察
    、勒戒，並視有無繼續施用毒品傾向，決定應予釋放、為不
    起訴之處分，或應聲請法院裁定令入勒戒處所強制戒治；若
    係5 年內「再犯」同條例第10條施用毒品罪者，依同條例第
    23條第2 項規定，檢察官則應依法追訴。觀諸該條例第20條
    第3 項之修正理由：「觀察、勒戒或強制戒治5 年後再犯者
    ，顯見前所實施之觀察、勒戒或強制戒治已足以遮斷其施用
    毒品之癮，為期自新及協助其戒除毒癮，對此5 年後再犯者
    ，爰明定仍適用初犯之規定，先經觀察、勒戒、強制戒治之
    程序。」及同條例第23條第2 項之修正理由：「為配合簡化
    施用毒品犯之刑事處遇程序，並鑑於經觀察、勒戒或強制戒
    治執行完畢釋放後5 年內再犯者，其再犯率甚高，原據以實
    施之觀察、勒戒及強制戒治既已無法收其實效，自應施以刑
    事處遇。」顯然如施用毒品者係前經觀察、勒戒或強制戒治
    等治療程序執行完畢5 年後，始再施用毒品之「初犯」，因
    前所執行之觀察、勒戒或強制戒治已足收戒除毒癮之效，自
    應重新執行觀察、勒戒或強制戒治等治療程序，並於治療程
    序執行完畢後，由檢察官為不起訴處分，毋庸對之追訴處罰
    ；反之，在「再犯」之情形，因其先前所為治療程序顯未能
    收戒斷毒癮之效，且考量施用毒品者之再犯率偏高，乃簡化
    其刑事處遇程序，而逕予追訴處罰，不再施以治療程序。參
    酌上開立法理由，修正毒品危害防制條例就施用毒品者，祇
    於「初犯及5 年後再犯」二種情形，有其追訴條件之限制，
    即須於初犯經觀察、勒戒或強制戒治釋放後，5 年內均無施
    用毒品之行為，始能認其前所實施之觀察、勒戒或強制戒治
    已足遮斷毒癮，而得於5 年後再犯時，再予適用初犯之規定
    ，重行觀察、勒戒等程序。倘5 年內已經再犯，被依法追訴
    處罰，縱其第三次（或第三次以上）施用毒品之時間在初犯
    釋放5 年以後，即與「5 年後再犯」之情形有別，且因已於
    「5 年內再犯」，顯見其再犯率甚高，原實施觀察、勒戒或
    強制戒治，已無法收其實效，而無5 年戒斷期之存在，自無
    再經觀察、勒戒或強制戒治之必要，應由檢察官逕行起訴，
    始符新法修正之本旨，最高法院95年度臺上字第1071號、95
    年度臺非字第59號判決意旨可資參照。經查，被告於89年間
    因施用毒品案件，分別經本院以89年度毒聲字第4475號刑事
    裁定送勒戒處所觀察、勒戒後，認無繼續施用毒品之傾向，
    而於89年8 月11日執行完畢釋放出所，並由板橋地檢署檢察
    官以89年度毒偵字第3001、4593號為不起訴處分確定，及除
    經本院以89年度毒聲字第6271號刑事裁定送勒戒處所觀察、
    勒戒後，認有繼續施用毒品之傾向，由本院以89年度毒聲字
    第6828號刑事裁定令入勒戒處所施以強制戒治，嗣於90年6
    月19日停止戒治處所，並於90年11月7 日強制戒治期滿執行
    完畢外，並經本院以90年度易字第596 號刑事判決處有期徒
    刑5 月，且得易科罰金確定在案，此有臺灣高等法院被告前
    案紀錄表及前開不起訴處分、判決書各1 份在卷可稽，是被
    告於前開觀察、勒戒執行完畢釋放出所後5 年內已再犯施用
    毒品被依法追訴處罰，如上所述，則揆諸前揭判決意旨，本
    件檢察官起訴被告施用第一、二級毒品，符合上開規定，合
    先敘明。
(二)、又按海洛因及甲基安非他命依毒品危害防制條例第2 條第2
    項第1 、2 款之規定，分別係屬第一、二級毒品，故核被告
    所為，係犯毒品危害防制條例第10條第1 項之施用第一級毒
    品罪及同條例第10條第2 項之施用第二級毒品罪。又被告持
    有海洛因、甲基安非他命分別係供己施用，則其持有之低度
    行為，為施用毒品之高度行為所吸收，均不另論罪。復被告
    所犯二罪之間，犯意各別，行為互殊，應予分論併罰。
(三)、爰審酌被告前有4 次施用毒品之犯行，仍不知悔悟，故態復
    萌，再次施用毒品，無視於毒品對於自身健康之戕害及國家
    對於杜絕毒品犯罪之禁令，惟審酌被告犯後坦承犯行，態度
    尚佳，及施用毒品者均具有相當程度之生理成癮性及心理依
    賴性，戒除不易，且犯罪心態與一般刑事犯罪之本質不同，
    非難性較低等一切情狀，分別量處如主文所示之刑，並定應
    執行之刑，以資懲儆。
(四)、扣案之海洛因殘渣袋1 只，業據被告坦認屬實，係屬違禁物
    ，因毒品量微而難與分裝袋析離，爰依毒品危害防治條例第
    18條第1 項之規定，併予宣告沒收銷燬之。又扣案之注射針
    筒1 支及止血帶1 條，係被告所有併供其施用毒品所用之物
    品乙節，業據被告供述明確，爰依刑法第38條第1 項第2 款
    之規定，均併予宣告沒收。
據上論斷，應依刑事訴訟法第273 條之1 第1 項、第299 條第1
項前段，毒品危害防制條例第10條第1 項、第2 項、第18條第1
項前段，刑法第11條前段、第51條第5 款、第38條第1 項第2款
，判決如主文。
本案經檢察官黃致中到庭執行職務。
中    華    民    國    99    年    8     月    27    日
                  刑事第十四庭法  官  饒金鳳
以上正本證明與原本無異。
如不服本判決，應於判決送達後10日內，向本院提出上訴書狀，
且上訴書狀應敘述具體理由，而上訴書狀未敘述上訴理由者，應
於上訴期間（即自收受判決書之翌日起算10日）屆滿後20日內補
提理由書。
                              書記官  許雅琪
中    華    民    國    99    年    8     月    30    日
附錄本案論罪科刑之法律條文：
毒品危害防制條例第10條：
施用第一級毒品者，處6 月以上5 年以下有期徒刑。
施用第二級毒品者，處3 年以下有期徒刑。

司法院資訊處製作；財團法人民間司法改革基金會備份。
